【裁判字號】    97,重訴,35
【裁判日期】    990106
【裁判案由】    確認股份
【裁判全文】
臺灣雲林地方法院民事判決              97年度重訴字第35號
原      告  庚○○
訴訟代理人  汪玉蓮律師
被      告  唯好一工業有限公司
法定代理人  辛○○
被      告  唯可電子科技股份有限公司
兼      上
法定代理人  戊○○
上列二人共同
訴訟代理人  陳信村律師
被      告  甲○○    住臺北市○○區○○里○○路○段87號
                        3樓
                      居878  Towne Center Drive Pomona,
                        CA 91767
            己○○○  住雲林縣水林鄉○○村○○路308之4號
            丁○○（即邱金蘭）
                      住雲林縣水林鄉大山村大山1之2號
            乙○○（兼葉文聰之承受訴訟人）
                      住臺北縣新店市○○里○○路71巷4號
                      居4403  MERRIWERTHER ST. SUGARLA
                        ND. TX 77478
                      居臺北縣新店市○○里○○路71巷4號
            癸○○（即葉文聰之承受訴訟人）
                      住臺北縣新店市○○里○○路71巷4 號
            壬○○（即葉文聰之承受訴訟人）
                      住同上
上列九人共同
訴訟代理人  黃清江律師
上列當事人間請求追認股份事件，本院於民國98年12月23日言詞
辯論終結，判決如下：
    主       文
原告之訴駁回。
訴訟費用由原告負擔。
    事實及理由
壹、程序方面：
一、按民事訴訟法第247 條所謂即受確認判決之法律上利益，係
    指因法律關係存否不明確，致原告在私法上之地位有受侵害
    之危險，而此項危險得以對於被告之確認判決除去者，故確
    認法律關係存否之訴，苟具備前開要件，即得謂有即受追認
    判決之法律上利益，縱其所求追認者為他人間之法律關係，
    亦非不得提起。本件原告對被告唯好一工業有限公司（下稱
    唯好一公司）、唯可電子科技股份有限公司（下稱唯可電子
    公司）之出資額究為多少，所佔股數為何，攸關原告在上開
    二公司得以行使股東權之權利範圍，可受盈餘及剩餘財產分
    配之比例，倘原告對該二家公司的出資額、所佔股數不明，
    將影響其股東權之行使及其他股東應享利益之獲得，如不訴
    請確認，原告在私法上法律地位所受侵害之危險，即無法除
    去，故原告就其對被告唯好一公司、唯可電子公司究有多少
    出資額、股份存在提起追認之訴，以排除此項危險，與首揭
    法條規定並無不合，應予准許。
二、按不變更訴訟標的，而補充或更正事實上或法律上之陳述者
    ，非為訴之變更或追加，民事訴訟法第256 條定有明文。原
    告起訴時請求「追認原告對於被告唯好一工業有限公司有新
    臺幣（下同）10,880,000元之股份存在、對被告唯可電子科
    技股份有限公司有544,000 股之股份存在。」嗣於民國97年
    7 月1 日本院審理時，更正聲明為請求「追認原告對於被告
    唯好一工業有限公司有10,880,000元之『出資額』存在、對
    被告唯可電子科技股份有限公司有544,000 股之股份存在。
    」經核原告就訴之聲明所為之修正，並未變更訴訟標的，僅
    係更正其訴之聲明之陳述，非訴之變更或追加，應准許之，
    合先敘明。
三、按訴狀送達後，原告不得將原訴變更或追加他訴。但請求之
    基礎事實同一者或擴張應受判決事項之聲明者，不在此限。
    民事訴訟法第255 條第1 項第2 款、第3 款定有明文。本件
    原告於訴狀送達後，於97年9 月9 日將訴之聲明追加如下述
    聲明第２、３所示，所依據之基礎事實均同為原告對被告唯
    好一公司、唯可電子公司之出資額及所佔股份為何。另原告
    又於98年4 月14日擴張應受判決事項之聲明，揆諸上開規定
    ，均無不合，應予准許。
四、本件被告葉文聰於訴訟繫屬中即98年11月8 日死亡，業由其
    繼承人即被告乙○○、癸○○、壬○○等3 人依民事訴訟法
    第175 條之規定承受訴訟。
貳、實體方面：
一、原告起訴主張：
  (一)緣原告與辛○○、被告戊○○於73年間創業成立被告唯好一
    公司（後來轉投資被告唯可電子公司），原告出資66萬元、
    辛○○出資21萬元、被告戊○○出資10萬元，有原告與辛○○、被告戊○○等3 人出具之出資追認書（下稱系爭出資追
    認書）可稽，故原告為上開二家公司之最大股東。依原告與
    辛○○、被告戊○○等人之投資比例，原告佔被告二家公司
    出資額、股份為68% ，目前：
    1.被告唯好一公司登記股款1,600 萬元，依原告出資比例，
      原告應登記股款為10,880,000元（16,000,000元×68% ＝
      10,880,000元）、持有股數應為6.8 股，但依唯好一公司
      之股東名簿，原告之股款僅登記為200 萬元，且持有股數
      僅登記為1 股。
    2.被告唯可電子公司登記股數80萬股，依原告出資比例，原
      告應登記股數為544,000 股（800,000 股×68% ＝544,00
      0 股），但被告唯可電子公司目前登記原告持有股數僅有
      10 萬 股。
  (二)原告於73年時，有在一家美國公司與新萬達公司承包美國UL
    安全標準（下稱UL）的申請與模具開發，也正因為如此，兩
    年半賺了許多錢，才讓原告有資金能投資設立唯好一公司並
    完成該公司模具與UL的申請。但是因為依當時之法令有限公
    司至少要登記5 名股東，故唯好一公司設立時就登記6 個股
    東，其實除原告與辛○○外，其餘4 人皆未實際出資（被告
    戊○○於73年初曾拿出10萬元，但於一個月後卻又藉故拿回
    10萬元，退出公司投資）。又73年時原告只有24歲，並不懂
    會計與申請設立公司的流程，就由辛○○等人委由會計師登
    記，一切登記的人名與金額完全未經原告的同意，僅係人頭
    之用途，此由24年前的臺灣社會，幾乎所有的中小型企業之
    登記無一不是以兄弟姊妹或父母為掛名股東之情形自明。
  (三)73年創辦唯好一公司時，工廠是在臺北縣新店市，當時只有
    原告庚○○與工程師田心根兩人，沒有第三人在該公司工作
    。其時被告戊○○、己○○○仍在雲林縣水林鄉經營永山電
    器行。另辛○○及被告甲○○、葉文聰、乙○○在向民實業
    有限公司（下稱向民公司）工作，邱金蘭仍在鐵路局上班，
    故創辦唯好一公司時，只有原告庚○○一人負責公司的全部
    營運、開模及申請UL事宜。由於公司係從事製造美國電器、
    燈飾、燈頭類產品，根據美國法律規定，任何電器、燈飾、
    燈頭類產品必須通過UL才可以進入美國銷售，因此整個73年
    ，原告就把全部精神用在開模具、修改模具與申請UL上，在
    一整年的開模與修模超過30次以上，終於在同年間拿到UL認
    證。拿到UL認證後唯好一公司得以開始接訂單生產，因此工
    廠才在74年5 月搬到雲林縣水林鄉，而更幸運的是從該年開
    始，由於公司有UL安全認證，訂單開始大量進來，同年底即
    已開始獲利。而當初原告會離開原成長並有豐富人脈基礎的
    臺北，而毅然決然把工廠搬到沒有任何人才資源之雲林縣水
    林鄉，最大目的是先救起已經商失敗的姊姊己○○○與姊夫
    戊○○，而把賺的利潤大部份用於解決他們夫妻的財務困境
    ，只是沒想到給其分紅，幫忙解決財務危機後，其等已成習
    慣，並拒絕承認原告出資佔公司總出資68% 的要求。
  (四)當初由於考慮到兄弟姐妹的經濟情況並不好，所從事的行業
    並不如意，因此原告就同意在其等無出資情況下，年終時也
    給其分紅，以解其等燃眉之急，而被告唯好一公司的獲利一
    年一年的增加，營業額也加大，故需找人頭加入。既然除原
    告與辛○○、戊○○外之其餘股東皆未出資，顯然其等僅為
    人頭股東，故在公司股東名簿所登載之被告葉文聰、乙○○
    、己○○○、邱金蘭（即丁○○）、甲○○為股東及其等出
    資額、股份等，及登記簿所載超過被告戊○○出資額之持分
    、股份等部分均係原告與上開被告等間之通謀虛偽意思表示
    ，其意思表示無效，依民法第113 條，被告自應將被告二家
    公司屬於原告之持分及股份返還原告。
  (五)退萬步言，若認非屬原告與被告通謀虛偽意思表示，而屬原
    告借被告之名登記於公司登記簿，即：
    1.本件兩造就唯好一公司登記在被告葉文聰、乙○○、己○○○、邱金蘭（即丁○○）等人名下200 萬元之出資額與
      原告間有借名契約關係存在。另登記在被告戊○○、甲○○名下之352,000 元、528,000 元出資額亦均與原告間有
      借名契約關係存在。
    2.唯可電子公司：
      被告葉文聰、乙○○、己○○○、邱金蘭（即丁○○）
        等人各登記10萬元之股份與原告間有借名契約關係存在
        。
      被告戊○○、甲○○就其各登記17,600、26,400股之股
        份部份與原告間有借名契約關係存在。
    而借名契約為無名契約，依其型態與信託契約相類，在信託
    法施行前，信託關係未定期限者，應認當事人得隨時終止契
    約關係。本件兩造就被告唯好一公司、唯可電子公司之上述
    出資額及股份，既有借名契約關係存在，而其借名契約關係
    又未約定期限，依其性質及目的又非不得終止契約關係，原
    告以此訴訟作為終止雙方契約關係之表示，則於契約終止後
    ，被告葉文聰、乙○○、己○○○、邱金蘭（即丁○○）、
    戊○○、甲○○自應將原屬原告所有，而借名登記於其等名
    下之股份及出資持分返還予原告，另被告等二家公司亦應變
    更股東名簿如訴之聲明2.、3.之記載。
  (六)從唯好一公司設立起這24年來的分紅，原告與戊○○兩夫妻
    分得一樣多，辛○○夫妻分得較少，葉文聰夫妻分得最少，
    並不是4 對夫妻分紅相同等情，可知係原告於24年前為幫助
    戊○○夫妻從經商失敗中站起來，以幫其償還負債為要務，
    才造成分紅一樣多，只是沒想到這一幫忙償還債務，延至今
    日其等不願回歸原出資比例分紅，原告才不得已提起訴訟。
  (七)並聲明：
    1.確認原告對被告唯好一公司有10,880,000元之出資額存在
      、對被告唯可電子公司有544,000 股之股份存在。
    2.被告葉文聰、乙○○、己○○○、邱金蘭應將唯好一公司
      登記各200 萬元之出資額持分返還原告，被告戊○○、甲○○應各將上開公司所登記各352,000 元、528,000 元之
      出資額持分返還原告；被告葉文聰、乙○○、己○○○、
      邱金蘭應將唯可電子公司各10萬股之股份返還原告，被告
      戊○○、甲○○應各將上開公司所登記各17,600股、26,4
      00股之股份返還原告。
    3.被告唯好一公司應將其股東名簿之記載變更為原告出資額
      10,880,000元之持分；被告唯可電子公司應將其股東名簿
      之記載變更為原告持有股份544,000 股，出資額5,440,00
      0 元。
    4.訴訟費用由被告等負擔。
二、被告答辯意旨：
  (一)原告庚○○有手足3 人，即大哥辛○○、二哥葉文聰、姐姐
    己○○○。葉家無地產，父親靠微薄工資養家，且年僅48歲
    即往生。辛○○及被告葉文聰、己○○○皆因家貧無法升學
    ，只盼弟弟庚○○繼續升學，故大哥辛○○到臺北謀生，即
    帶著弟弟庚○○在身邊就學，原告庚○○所需之學費及生活
    費全部由辛○○供應。原告退伍後在新萬達公司上班，至74
    年3 月13日離職止，每月薪水才9,600 元，供自己及其前配
    偶即被告邱金蘭生活即已勉強。而73年間辛○○及被告葉文
    聰、己○○○皆已成家立業，事業經營穩定，收入豐碩，因
    此原告之兄姐三家共同投資成立向民公司，之後再共同出資
    並邀原告夫妻加入，於73年11月6 日設立唯好一公司，77年
    1 月13日全體新舊股東同意增加資本689 萬元及增加新股東
    戊○○、己○○○等2 人，此有同意書、新舊章程對照表、
    臺灣省政府建設廳函、公司董事、股東名簿、變更登記事項
    卡及會計師黃晉堂查核報告書、資產負債表、試算表、戶名
    ：唯好一工業有限公司辛○○存款存摺（帳號：0000000000
    0 號）為憑，以上同意書，董事股東名單上之各股東姓名印
    文均經股東庚○○等8 人將自己之身分證影本及各自持有保
    管之印鑑章交由會計師辦理、蓋印的，不容原告庚○○信口
    雌黃，稱是會計保管其印章，並在未經其同意下而蓋印的。
    又唯可電子公司於80年間成立時，8 名股東均以現金出資，
    亦不容原告空口說戊○○、己○○○、葉文聰、乙○○、甲○○、邱金蘭等人係掛名股東。若單憑96年2 月28日原告與
    辛○○、被告戊○○所簽而憑信性可疑之系爭出資追認書即
    可推翻唯好一公司、唯可電子公司在經濟部之有效登記，而
    主張不實在之股東權利，洵非可取。
  (二)另原告提出之系爭出資追認書有遭竄改之嫌疑，且該追認書
    未經全體股東承認，亦不能認為有效；又系爭出資追認書是
    83年間共同集資投資股市之金額，並非辛○○、戊○○對唯
    好一公司的之出資金額。況唯好一公司於73年間已經全體股
    東出資並登記完畢，原告在93年9 月17日未經其他股東同意
    下，自己欲請會計師將其股權登記為25% ，未能如願，其當
    時亦未主張其股權佔68% ，從而原告主張其就唯好一公司、
    唯可電子公司各有68% 之股權為不可採。
  (三)按股份有限公司之股東名簿應記載各股東之本名或名稱、住
    所或居所，及其股數及股票號數等。記名股票之轉讓，非將
    受讓人之本名或名稱記載於股票，並將受讓人之本名或名稱
    及住所或居所記載於公司股東名簿，不得以其轉讓對抗公司
    。公司法第169 條第1 項、第165 條第1 項分別定有明文。
    故凡列名於股東名簿之股東者，即推定其為股東，對公司得
    主張其有股東資格而行使股東之權利。又有限公司設立登記
    後應發給股單，載明股東姓名或名稱及其出資額，公司法第
    104 條第1 項第3 款亦定有明文，是股東之姓名、股數載明
    於有限公司股東名簿，股東之姓名、出資額載明於有限公司
    股單者，即有對世效力，其股東之股數或出資額法律關係之
    存否，依其客觀狀態已甚明確。本件原告庚○○與辛○○及
    被告甲○○、邱金蘭、葉文聰、乙○○、戊○○、己○○○
    等人均為被告唯好一公司之股東，每人出資額均為200 萬元
    ，此有唯好一公司董事、股東名單為憑。又原告庚○○與辛○○及被告甲○○、邱金蘭、葉文聰、乙○○、戊○○、己○○○等人均係唯可電子公司之股東，每人之股數亦均為10
    萬股，有唯可電子公司股東名簿為證，準此，原告庚○○與
    其他7 名股東之股數、出資額依其客觀狀態亦均甚明確，無
    庸置疑。
  (四)原告雖提出96年2 月28日其與辛○○、戊○○簽名之追認唯
    好一公司設立時出資狀況的便條1 紙（即系爭出資追認書）
    ，惟辛○○堅決否認其簽名於該便條時，上面有記載轉投資
    唯可電子公司等文字。因唯可電子公司確係辛○○、甲○○
    、邱金蘭、葉文聰、乙○○、戊○○、己○○○以現金出資
    所設立，並非唯好一公司轉投資，而原告就此無法提出證據
    證明其主張為真實。又唯好一公司係成立於73年並非83年，
    而該便條上竟記載「83年創業時…」在在證明該便條內容不
    實，原告以此內容不實之便條，據以為訴之主張，顯無理由
    。
  (五)又被告唯好一公司、唯可電子公司自84年以來，每逢年底，
    8 位股東分配股利及紅利一樣多，均為250 萬元至500 萬元
    不等（但各股東工作獎金則依個人工作不同而有差異），被
    告等2 家公司之8 名股東分配股利及紅利均相同，即損益分
    配係一樣，均與股東名冊上所載之股份數相同，此有公司轉
    帳傳票可證，依該轉帳傳票顯示係由公司會計即原告庚○○
    之配偶邱金蘭製單，覆核欄亦係原告庚○○親簽，核准欄則
    由被告戊○○親簽，事證明灼，若被告為掛名股東，怎會發
    給其等之股利、紅利與原告一樣多，且一發就長達十數年，
    原告所付出代價未免太多，實不合情理。
三、兩造不爭執事項
  (一)被告唯好一公司於73年5 月14日設立，現登記資本總額為1,
    600萬元，公司股東名簿記載，原告及辛○○等8 人股數均
    為1 股，股款均為200 萬元。
  (二)被告唯可電子公司於80年6 月3 日設立，現登記資本總額為
    800 萬元，依公司股東名簿記載，原告及被告戊○○等8 人
    持有股數均為10萬股，股款金額均為100 萬元。
  (三)96年2 月28日原告庚○○及辛○○、被告戊○○共同簽立唯
    好一公司出資追認書1 紙。
  (四)辛○○及被告戊○○、甲○○、己○○○、丁○○、乙○○
    、葉文聰等人於擔任被告唯好一公司、唯可電子公司股東期
    間，有領取股利分紅。
四、兩造爭執事項
  (一)原告庚○○、辛○○、被告戊○○於96年2 月28日簽立之確
    認書之目的是否為追認被告唯好一公司設立時，各人之出資
    額為何或有其他目的？
  (二)本件除辛○○、被告戊○○及原告庚○○外，其餘被告甲○○、己○○○、丁○○、乙○○、葉文聰對於唯好一公司及
    唯可電子公司究竟有無出資？若有，其出資額為何？
  (三)唯可電子公司設立時係由唯好一公司轉投資，或係由原告庚○○與辛○○及被告戊○○、甲○○、己○○○、丁○○、
    乙○○、葉文聰等人分別提出相同之現金出資？
五、本院之判斷
  (一)按當事人主張有利於己之事實者，就其事實有舉證之責任，
    民事訴訟法第277 條前段定有明文。所謂舉證係指就爭訟事
    實提出足供法院對其所主張者為有利認定之證據而言，若所
    舉證據，不能對其爭訟事實為相當之證明，自無從認定其主
    張為真正。又主張法律關係存在之當事人，就該法律關係發
    生所須具備之要件，應先負舉證之責任，原告就其主張之事
    實，不舉證證明者，被告本無須就其抗辯之事實，負舉證之
    責任，縱令被告就其抗辯事實不能舉證，或其所舉證據尚有
    疵累，亦應駁回原告之請求，此為舉證責任分擔之原則，最
    高法院17年度上字第917 號著有判例可資參照。本件原告主
    張其對被告唯好一公司、唯可電子公司之出資額及股份各佔
    68% ，既為被告等所否認，則揆之上開判例意旨可知，原告
    自應就上開有利於己之事實先負舉證責任。而原告雖提出出
    資追認書1 紙（本院卷(一)第7 頁），且辛○○及被告戊○○
    均不否認其等於該追認書上簽名之真正，惟被告戊○○辯稱
    其於該追認書上簽名時，其上僅記載「茲追認民國83年創業
    時所出資情形如下：庚○○於台中66萬、辛○○於台中21萬
    、戊○○於台中10萬」等，並未記載「以上資金作為創立唯
    好一工業有限公司（後來轉投資唯可電子科技股份有限公司
    ）今特別追認上述出資金額」等字，且當時簽這張追認書是
    用來追認3 人投資股市之資金等語（本院卷(一)第130 頁），
    另被告唯好一公司之法定代理人辛○○亦稱這是大家追認投
    資股票之事（本院卷(一)第201 頁），姑不論被告戊○○及辛○○所述是否可採，僅單由該一傳真紙上，記載寥寥數語之
    確認書即要用以證明唯好一公司、唯可電子公司之原始出資
    情形，而推翻該二家公司自成立至今之公司登記狀況，未免
    流於草率。況由該追認書上之簽名字跡比對，該追認書上除
    簽名以外之文字應均係由原告庚○○所書寫，且庚○○與辛○○、戊○○等人簽名之上方確實留有一空白空間，故被告
    戊○○所辯「以上資金作為創立唯好一工業有限公司（後來
    轉投資唯可電子科技股份有限公司）今特別追認上述出資金
    額」等字係原告於其等3 人簽名後所補加記載之文字等情，
    尚非全無可採。再由被告唯好一公司之公司登記資料（本院
    卷(一)第8 頁）所示，該公司之設立日期為73年5 月14日，其
    設立日期與系爭出資追認書上所載之「民國83年」並不相符
    ，原告雖解釋稱該不符係其轉換西元紀年至民國年份之誤載
    云云。惟追認公司出資額一事對於公司之經營權誰屬影響頗
    鉅，原告於書立追認事項時本應謹慎以對，豈可僅以「誤載
    」或「誤寫」以實其說。再者，辛○○及被告甲○○、丁○○（即邱金蘭）、葉文聰、乙○○、己○○○等人於唯好一
    公司之股東名簿上之股數均記載為1 股、股款均載為200 萬
    元，其等於唯可電子公司之股東名簿上之股數均為10萬股、
    股款均為100 萬元，有該二家公司之股東名簿在卷可查（本
    院卷(一)第9 頁、第36頁至第37頁），倘原告欲請追認其就被
    告唯好一公司及唯可電子公司之出資額，理應請該二家公司
    之所有登記股東於系爭追認書上簽名，惟該追認書上僅有辛○○及被告戊○○之簽名，不論辛○○及戊○○之簽名真意
    為何，該追認書均不足以確認原告對被告唯好一公司及唯可
    電子公司之出資額均佔68% 。
  (二)又原告先稱被告戊○○對被告唯好一公司僅出資10萬元，後
    又稱被告戊○○於73年初曾拿出10萬元，但於一個月後卻又
    藉故拿回10萬元，退出公司投資云云（本院卷(一)第62頁至第
    70頁）。則原告對於被告戊○○之出資額為若干，主張已前
    後不一，其本身卻欲以記載戊○○出資10萬之追認書以確認
    其對被告二家公司之出資比例為68% ，即嫌無據。又由原告
    自行提出之唯好一公司變更登記事項卡（本院卷(一)第65頁）
    ，可知被告戊○○於73年間唯好一公司成立時並非股東。再
    由被告所提出經濟部中部辦公室所留存之唯好一公司股東同
    意書（本院卷(一)第137 頁）載明77年1 月13日唯好一公司全
    體新舊股東同意：「新股東戊○○出資額新臺幣壹佰萬元正
    ，新股東己○○○出資額新臺幣壹佰萬元正。」可知被告戊○○係77年始成為唯好一公司股東等情，足認原告以載有83
    年間被告戊○○出資10萬元之系爭出資追認書，作為證明被
    告唯好一公司73年設立時之出資狀況，實屬牽強。
  (三)另原告雖主張其對被告唯好一公司投資佔該公司最初出資額
    之68% ，而被告唯可電子公司又為被告唯好一公司轉投資所
    設立，故原告對被告唯可電子公司所有之股份亦為68% ，至
    於就該二家公司超額登記於被告戊○○名下之出資額及股份
    ，及登記在甲○○、己○○○、丁○○、乙○○、葉文聰名
    下之出資額及股份均為通謀虛偽意思表示或兩造間存有信託
    關係云云。惟依一定之目的與他人通謀虛偽意思表示或為信
    託將財產登記與他人名下，當事人為證明其間確實之法律關
    係為何，應會留存書面證據或請證人見證，以避免日後發生
    爭議，被告既稱其於73年間已任職在一家美國公司與新萬達
    公司，並有能力申請美國UL安全認證，且因而獲利，則原告
    顯非痴愚、輕忽之人，對於將自己之出資額登記在他人名下
    豈會不留存書證或人證以保護自身權益，惟原告終無法舉證
    證明被告唯好一公司、唯可電子公司之股權登記確有其與其
    他被告通謀虛偽意思表示或借名登記之情形，故其空言為此
    主張，亦洵屬無憑。
  (四)況倘如原告所述，其係為符合73年間公司法對公司股東最低
    人數之規定，且為照顧兄姐，始將其對唯好一公司之出資額
    登記在被告甲○○、丁○○（邱金蘭）、乙○○、葉文聰等
    人名下，則其大可自任公司董事長，而象徵性的登記少許出
    資額在上開被告等人名下，僅以公司獲利照顧兄姐即可達成
    其雙重目的，惟由被告唯好一公司73年設立時之登記資料，
    原告與甲○○、丁○○（邱金蘭）、葉文聰、乙○○等人之
    登記出資額分別為21萬元、16萬元、16萬元、21萬元、16萬
    元，且當時係將董事長登記為被告甲○○等情（本院卷(一)第
    65 頁 、66頁），原告實無須為此出資額相近之登記，並以
    被告甲○○為董事長，故其所主張之事顯違常理。
  (五)再者，按73年時之物價水準及幣值，66萬元並非小額金錢，
    原告雖稱其當時任職於一家美國公司及新萬達公司，因承包
    美國UL安全標準的申請與模具開發，因而在兩年半賺了許多
    錢，得以出資66萬設立被告唯好一公司，惟並未舉證以實其
    說。反之，被告已提出73年原告在新萬達公司工作之月投保
    薪資僅9,600 元，且加、退保日期分別為73年5 月29日、74
    年3 月13日，有勞工保險卡影本1 紙在卷可查（本院卷(一)第
    134 頁），則原告稱其當時確有經濟能力可以出資66萬元設
    立唯好一公司，而為該公司最大股東云云，亦屬難以置信。
    又原告雖稱被告唯好一公司成立之初僅有其與另一名工程師
    田心根在公司上班，至於被告戊○○、己○○○係在雲林縣
    水林鄉經營永山電器行。另辛○○及被告甲○○、葉文聰、
    乙○○在向民公司工作，又被告邱金蘭係在鐵路局上班，即
    被告等均未實際在唯好一公司工作，用以證明其確實係唯好
    一公司的創辦人。惟公司之出資與經營未必合一，即便原告
    所述當初被告唯好一公司係由其耗費心力所創辦一事為真，
    也不能據以證明被告等於被告唯好一公司設立時均未出資。
  (六)復查，經濟部中部辦公室所留存之唯好一公司股東同意書（
    本院卷(一)第137 頁）載明77年1 月13日唯好一公司全體新舊
    股東同意：「本公司因業務需要增加資本額新臺幣陸佰捌拾
    玖萬元正及增加新股東明細如下：原股東辛○○增資新臺幣
    柒拾玖萬元正，甲○○增資新臺幣捌拾肆萬元正，邱金蘭增
    資新臺幣捌拾肆萬元正，葉文聰增資新臺幣柒拾玖萬元正，
    官妲君增資新臺幣捌拾肆萬元正，庚○○增資新臺幣柒拾玖
    萬元正。新股東戊○○出資額新臺幣壹佰萬元正，新股東己○○○出資額新臺幣壹佰萬元正。」可知被告唯好一公司於
    77年間已有增資，原告所持有之股份比例亦已非原始出資時
    之比例，則原告主張其對被告唯好一公司有68% 之出資云云
    ，已不可取。況被告唯好一公司、唯可公司係分別於73年、
    80年成立，迄原告提起本件訴訟之時已分別有24年、17年之
    久，倘真如原告所言其對被告唯好一公司之出資佔68% ，而
    被告唯可電子公司又係唯好一公司轉投資，故其對唯可電子
    公司之出資亦佔68% ，則原告為何歷經長久時日未對被告等
    訴請確認持股比例？甚至原、被告等3 人於96年2 月間簽立
    系爭出資追認書後，亦未即時為保障自身權利之訴訟行為？
    故原告之主張實與常態不符，難以信其所述為真實。
  (七)更有甚者，原告並未否認被告戊○○、甲○○、己○○○、
    丁○○（即邱金蘭）、乙○○、葉文聰等人自被告唯好一公
    司設立至今24年來，均有分紅，僅稱：唯好一公司的盈餘分
    紅原告與戊○○兩夫妻分的一樣多，辛○○夫妻較少，葉文
    聰夫妻最少，並不是4 對夫妻分紅一樣多等語。倘真如原告
    所言被告葉文聰等人僅係公司之掛名股東，為何均可享公司
    歷年之盈餘分紅，已屬不合常情。況被告辯稱被告二家公司
    的8 位股東歷年分配股利及紅利均相同，即損益分配均與股
    東名冊上所載之股份數一致，業據被告提出唯好一公司之轉
    帳傳票為證（本院卷(二)第259 頁、第260 頁），而該轉帳傳
    票係由原告於覆核欄上簽名，核准欄則由被告戊○○親簽，
    業據證人即被告二家公司之會計丙○○於本院98年10月7日
    審理時結證在卷（本院卷(三)第26頁）。此外，又有被告所提
    出之93、94年度年度被告唯可電子公司發放各股東紅利均為
    250 萬元之支票影本8 紙附卷可憑（本院卷(三)第339 頁至第
    346 頁）。若被告等人為原告所稱之掛名股東，為何如此發
    給掛名股東股利，且所發紅利相同，被告對於掛名股東所付
    出之代價未免過鉅，顯不合情理。
  (八)原告既未能舉證證明於被告唯好一公司設立時，其之出資佔
    該公司出資比例之68% ，則即便被告唯可電子公司之設立資
    金全部均為被告唯好一公司所轉投資，亦不能認定原告對被
    告唯可電子公司之出資佔該公司出資比例之68% 。況又有被
    告唯可電子公司設立時經會計師查核之「公司設立登記資本
    額查核報告書」（本院卷(二)第238 頁），記載被告唯可電子
    公司於80年間成立時確係由原、被告等多位股東以「現金」
    出資，因而原告主張被告唯可電子公司為被告唯好一公司轉
    投資所成立，故其對唯可電子公司之股份亦佔68% 等情，亦
    屬無據。
  (九)綜上所述，原告僅以系爭出資追認書此一積極證據，以證明
    其所主張之事為真，惟為被告等所否認，且單憑原告所舉之
    系爭出資追認書亦無法證明其對被告唯好一公司、唯可電子
    公司之出資額、股份均佔68% ，其舉證既有不足，揆諸上開
    判例意旨，即不論被告之抗辯是否可採，對其抗辯之舉證有
    無疵累，均應駁回原告之請求，因而原告上開聲明之事項，
    於法均屬無據，應予駁回。
六、本件事證已臻明確，兩造其餘攻擊及防禦方法，核與判決結
    果不生影響，爰不逐一論述。
七、訴訟費用負擔之依據：民事訴訟法第78條。
中    華    民    國    99    年    1    月     6     日
                  民事第二庭    法  官  楊昱辰
以上為正本，係照原本作成
如對本判決上訴，須於判決送達後20日內向本院提出上訴狀
中    華    民    國    99    年    1     月    6     日
                                書記官  林美鳳

司法院資訊處製作；財團法人民間司法改革基金會備份。
